【裁判字號】    92,家抗,227
【裁判日期】    920731
【裁判案由】    選任遺產管理人
【裁判全文】
臺灣高等法院民事裁定                            九十二年度家抗字第二二七號
      抗  告  人  甲○○
右抗告人因聲請選任被繼承人方下團遺產管理人事件，對於中華民國九十二年五月二
十六日台灣板橋地方法院九十一年度繼字第一０四九號裁定，提起抗告，本院裁定如
左：
      主      文
抗告駁回。
抗告程序費用由抗告人負擔。
      理      由
一、抗告人於原法院聲請意旨略以：被繼承人方下團於民國九十一年八月二日死亡，
    其遺產無人繼承，且無親屬會議，因被繼承人生前即與抗告人及抗告人之母親同
    萬九千元，是抗告人乃被繼承人遺產之利害關係人，為此聲請選任施博文會計師
    為被繼承人之遺產管理人等語，並檢具
二、按繼承開始時，繼承人有無不明，而無親屬會議或親屬會議未於一個月內選定遺
    產管理人者，利害關係人得聲請法院選任遺產管理人，民法第一千一百七十七條
    、第一千一百七十八條第二項前段定有明文。本件經查被繼承人方下團於九十一
    年八月二日死亡，其遺產無人繼承，無法組成親屬會議，有抗告人所提
    可憑。而被繼承人非行政院國軍退除役官兵輔導委員會列管榮民，並有該委員會
    九十二年二月十三日輔壹字第○九二○○○一五六六號函附在原法院卷可按。抗
    告人主張其為被繼承人支付喪葬費等，為利害關係人，復據提出收據為證，是其
    聲請選任被繼承人之遺產管理人，自無不合。
三、又法院對於遺產管理人之選任有裁量權，本不受聲請人之拘束。而遺產管理人之
    職務，依民法第一千一百七十九條之規定，程序相當繁瑣，自應指定熟習該項作
    業者為宜，最高法院九十一年度台抗字第五○二號裁定即採此見解，可供參考。
    經查，本件依抗告人陳報，被繼承人死後留有土地兩筆，已據提出土地所有權狀
    兩紙（影本）為證，並有財政部財稅資料中心檢送之財產資料在原審卷可按。而
    被繼承人至九十二年三月三十一日止，在五股中興路郵局尚有存簿儲金三百四十
    元，定期儲金二百二十萬元，並有中華郵政股份有限公司三重郵局九十二年四月
    二日重營字第○九二五○○○六○○號函在原審卷可憑，復參酌抗告人所稱伊為
    被繼承人之殯葬支出費用，按其收據加總其數，尚未及五十萬元，是依民法第一
    千一百八十五條規定，國庫對被繼承人之賸餘遺產並非無期待之權。茲再審酌財
    政部國有財產局為代管無人承認繼承之遺產，制定有「代管無人承認繼承遺產作
    業要點」，是就無人繼承之遺產之管理，有一定程序可資遵循，自較具公信力，
    且其歷來亦不乏經法院指定為遺產管理人之個案，其相對於抗告人所推舉之施博
    文會計師而言，自較熟稔於繁複之作業程序，而有利於遺產管理事務之進行。乃
    原法院綜合上情，並徵詢財政部國有財產局台灣北區辦事處是否願任遺產管理人
    ，經不為反對後，認由財政部國有財產局台灣北區辦事處管理被繼承人遺產之管
    理，較為適當，而選任財政部國有財產局台灣北區辦事處管理被繼承人之遺產管
    理人，經核並無不合。抗告意旨以被繼承人於五十七年七月份起即與抗告人及其
    母同居共同生活達四十年之久，抗告人對其遺產或遺債之情形瞭解較深，而抗告
    人聲請選任會計師施博文為公正之第三人，且又有辦理遺產稅及繼承過戶之事實
    ，如加以抗告人可從旁輔導，自為適任之人選云云，而忽略財政部國有財產局台
    灣北區辦事處有較豐富遺產管理經驗，及抗告人亦非不得秉此初衷，協助財政部
    國有財產局台灣北區辦事處順利執行管理作業之情形，其指摘原裁定不當，求予
    廢棄，為無理由，應予駁回。
四、據上論結，本件抗告為無理由，爰裁定如主文。
中      華      民      國    九十二    年      七      月    三十一    日
                                民事第七庭
                                    審判長法  官  張  耀  彩
                                          法  官  陳  玉  完
                                          法  官  王  仁  貴
右正本係照原本作成。
不得抗告。
中      華      民      國    九十二    年      八      月      四      日
                                          書記官  鄭  兆  璋


司法院資訊處製作；財團法人民間司法改革基金會備份。
